【裁判字號】    97,簡上,96
【裁判日期】    970514
【裁判案由】    家庭暴力罪之傷害
【裁判全文】
臺灣臺北地方法院刑事判決        九十七年度簡上字第九六號
上  訴  人
即  被  告  甲○○
上列上訴人即被告因家庭暴力罪之傷害等案件，不服本院中華民
國九十六年十二月二十六日九十六年度簡字第四○九七號第一審
刑事簡易判決（聲請簡易判決案號：臺灣臺北地方法院檢察署九
十六年度偵字第二一一八七號），提起上訴，本院管轄第二審之
合議庭判決如下：
    主  文
原判決關於恐嚇危害安全部分及其定執行刑部分均撤銷。
甲○○以加害身體之事，恐嚇他人致生危害於安全，處拘役拾日
，如易科罰金，以新臺幣壹仟元折算壹日。
其餘上訴駁回。
駁回上訴與撤銷改判部分所處之刑，應執行拘役拾伍日，如易科
罰金，以新臺幣壹仟元折算壹日。緩刑貳年，緩刑期內付保護管
束。
    事  實
一、甲○○與丙○○係夫妻，乙○○則係二人之子，甲○○與之
    分屬家庭暴力防治法第三條第一款、第三款所定之家庭成員
    ，甲○○因與丙○○感情不睦，而居住於臺北市○○區○○
    街二十九巷三號四樓，丙○○則與乙○○同住於臺北市○○
    區○○街二十九巷一號四樓。緣甲○○因反對乙○○與其女
    友交往未果，竟萌生恐嚇之犯意，於民國九十六年八月十九
    日晚間九時許，前往丙○○與乙○○上址住處，持水果刀一
    把向丙○○及乙○○比畫，並出言恫稱：「兒子要與女友分
    手或搬出去住，否則要每天來家裡吵鬧，讓這個家雞犬不寧
    」等語，以此加害身體之事加以恐嚇，使丙○○與乙○○均
    心生畏懼，致生危害於安全。嗣甲○○見乙○○仍未與其女
    友分手，亦未搬離上址住處，乃於同年月二十二日晚間十時
    許，持水果刀一把，至丙○○與乙○○上開住處，欲進入乙○○臥室之際，旋遭丙○○攔阻，甲○○另基於傷害之犯意
    ，持該水果刀刺向丙○○手臂，丙○○因閃避不及，致遭刀
    尖劃傷左上臂，受有左上臂擦傷三公分之傷害。
二、案經丙○○訴由臺北市政府警察局文山第二分局報請臺灣臺
    北地方法院檢察署檢察官聲請以簡易判決處刑。
    理  由
壹、證據能力方面：
    按被告以外之人於審判外之言詞或書面陳述，除法律有規定
    者外，不得作為證據，刑事訴訟法第一百五十九條第一項固
    有明文；惟被告以外之人於審判外之陳述，雖不符刑事訴訟
    法第一百五十九條之一至第一百五十九條之四之規定，而經
    當事人於審判程序同意作為證據，法院審酌該言詞陳述或書
    面陳述作成時之情況，認為適當者，亦得為證據。當事人、
    代理人或辯護人於法院調查證據時，知有第一百五十九條第
    一項不得為證據之情形，而未於言詞辯論終結前聲明異議者
    ，視為有前項之同意，同法第一百五十九條之五亦有明文。
    當事人對於本院所據以判斷依據之臺北醫學大學附設醫院驗
    傷診斷證明書，並未於言詞辯論終結前就該證據聲明異議，
    且該書面陳述，乃醫師於告訴人丙○○就診後所出具，適為
    本案之證據，揆諸前揭規定，自得作為證據；至其餘資以認
    定本案犯罪事實之非供述證據（詳後述），亦查無違反法定
    程序取得之情形，依同法第一百五十八條之四反面規定，洵
    具證據能力，合先敘明。
貳、實體方面：
一、訊據被告甲○○固坦認於前揭時間，兩度手持水果刀一把，
    前往丙○○及乙○○上址住處，及持刀劃傷告訴人左上臂等
    事實，惟矢口否認有何恐嚇危害安全及傷害犯行，辯稱：因
    告訴人曾對伊施以肢體上之家庭暴力，並經法院核發過民事
    通常保護令，故伊於進入告訴人與乙○○前址住處時，均會
    攜帶水果刀保護自己，伊不記得當時曾說「兒子要與女友分
    手或搬出去住，否則要每天來家裡吵鬧，讓這個家雞犬不寧
    」等語，即便有，亦出於愛護其子，並無恐嚇之犯意，又斯
    時伊係不小心持刀劃到告訴人左上臂，並無傷害之故意云云
    。惟查：
  (一)上揭事實，業據：
    1.證人即告訴人於本院審理時結證：九十六年八月十九日晚
      間九時許，被告到我與兒子乙○○的住處敲門，我開門後
      ，被告進門就手持水果刀大聲咆哮，問我為何不反對乙○○與其女友交往，並對我及乙○○說：「兒子要與女友分
      手或搬出去住，否則要每天來家裡吵鬧，讓這個家雞犬不
      寧」等語，使我們心生恐懼，同年月二十二日晚間十時許
      ，被告又持水果刀進入我們住處，欲闖入乙○○臥房之際
      ，我即上前擋在房門前，被告就一刀朝我的手臂刺過來，
      我立刻後退，但因閃避不及，致遭該水果刀之刀尖劃傷左
      上臂三公分，被告持刀劃傷我後，旋即轉身離去等語綦詳
      （見本院卷第一二五頁反面至第一二七頁）。
    2.證人乙○○於本院審理時亦證稱：九十六年八月十九日晚
      間九時許，被告因為我女友的事，進入我與告訴人的住處
      咆哮叫囂，手持水果刀在我與告訴人面前比畫，並對我們
      二人說：要我與女友分手或搬出去住，否則要每天來家裡
      吵鬧，讓這個家雞犬不寧等語，讓我們感到非常害怕，同
      年月二十二日晚間十時許，我與女友在房間內睡覺，聽到
      被告與告訴人在客廳吵鬧，約莫五分鐘後，我聽到告訴人
      叫了一聲，我就出去看，看到告訴人左上臂有一個細細的
      刀傷，而且在流血，被告手持水果刀已經轉身要離開等語
      甚詳（見本院卷第一二七頁反面至第一二八頁）。
    3.觀諸卷附乙○○於九十六年八月十九日案發時當場錄影所
      翻拍之照片（見臺灣臺北地方法院檢察署九十六年度偵字
      第二一一八七號偵查卷第二十一頁至第二十四頁），被告
      自進屋時即手舉水果刀過肩，並數度在告訴人旁作勢揮刺
      ，此外，臺北醫學大學附設醫院所出具告訴人之驗傷診斷
      證明書，亦明載告訴人左上臂致傷之可能原因為尖銳物品
      割傷（見同上偵查卷第二十頁）。足證被告確有恐嚇告訴
      人、乙○○，及傷害告訴人之行為無訛。
  (二)被告固辯稱：伊係出於愛護乙○○，並無恐嚇之犯意，且係
    不小心持刀劃到告訴人左上臂，並無傷害之故意云云。然：
    1.按刑法第三百零五條恐嚇危害安全罪，其構成要件，於行
      為人之主觀意圖上，只要行為人對於惡害之內容具有認識
      即得謂有恐嚇之故意，至行為人對於惡害實際發生之可能
      性，有無實現惡害之意思及其最終之目的或動機何在，均
      在所不問。依前述本院所認定，被告因反對乙○○與其女
      友交往，而在前揭時、地向告訴人及乙○○為上揭言行，
      衡諸一般國民經驗法則，實已足認被告對渠等所為該等行
      為之表現內容具有一定之惡害認識，而可認被告係出於恐
      嚇之犯意為該等行為無誤。
    2.況案發當時，被告係因不滿乙○○未其女友分手，而與告
      訴人爭吵，並於欲進入乙○○臥室之際，遭告訴人阻擋於
      房門前，被告遂揮刀刺向告訴人手臂，告訴人因閃避不及
      ，致遭刀尖劃傷左上臂，此據證人即告訴人及乙○○證述
      如前，顯見被告係與告訴人發生言語衝突，又遭告訴人攔
      阻進入乙○○臥房，在此情緒氣憤之下，頓萌傷害之犯意
      ，揮刀刺傷告訴人，是被告辯稱無傷害之故意云云，要與
      事實不符，自難憑採。
  (三)綜上所述，被告辯解，無非卸責之詞，委不足採。本案事證
    明確，被告恐嚇危害安全及傷害犯行，均堪認定，應予依法
    論科。
二、查被告與告訴人係夫妻，乙○○則係二人之子，被告與之分
    屬家庭暴力防治法第三條第一款、第三款所定之家庭成員。
    核被告所為，分係犯刑法第三百零五條恐嚇危害安全罪，及
    刑法第二百七十七條第一項傷害罪，且均屬家庭暴力防治法
    第二條第二款所稱家庭暴力罪（原審判決漏載，應予補充）
    。被告係以一個恐嚇危害安全行為，對告訴人及乙○○二人
    恐嚇，為想像競合犯。被告所犯上開二罪間，犯意各別，罪
    名不同，應分論併罰之。
三、原審就被告所犯傷害罪部分，認被告罪證明確，援引刑事訴
    訟法第四百四十九條第一項前段、第三項、第四百五十四條
    第二項（原審判決誤載為第四百五十條第一項，應予更正）
    ，刑法第二百七十七條第一項、第四十一條第一項前段，刑
    法施行法第一條之一第一項、第二項前段之規定，判處拘役
    十日，認事用法尚無不合，量刑亦屬妥適，上訴人以其無傷
    害故意為由，提起上訴，自非可採，應予駁回。至原審對被
    告所犯恐嚇危害安全罪部分論科，固非無見，惟被告係以一
    加害身體之行為，同時恐嚇告訴人及乙○○二人，原審認被
    告係以一加害身體、自由、財產之行為，恐嚇告訴人一人，
    尚有未合，上訴人以其無恐嚇犯意為由，指摘原判決不當，
    雖無理由，然原判決此部分既有前述可議之處，自應由本院
    就此部分撤銷改判，又原判決對被告所定執行刑因改判，而
    無可附麗，應一併予以撤銷。爰審酌被告因反對其子與女友
    交往未果，不思以理性解決問題，竟以加害身體之事恫嚇告
    訴人及其子，犯後猶否認犯行，惟其犯罪動機係出於愛護其
    子，及其品行、智識程度、生活狀況等一切情狀，量處拘役
    十日，並諭知易科罰金之折算標準，及就駁回上訴與撤銷改
    判部分所處之刑，定其應執行之刑，併諭知易科罰金之折算
    標準。末查，被告前未曾因故意犯罪受過有期徒刑以上刑之
    宣告，有臺灣高等法院被告前案紀錄表在卷可按（見本院卷
    第一三四頁），被告因短於思慮致罹刑章，經此偵、審教訓
    ，當知警惕而無再犯之虞，且被告於案發後言語及態度已有
    改善，此據告訴人及乙○○陳明在卷，渠二人並於本院審理
    時當庭表示宥恕被告（見本院卷第一二六頁反面、第一二八
    頁），本院審酌上情，認對被告所宣告之刑以暫不執行為適
    當，爰宣告緩刑二年，以啟自新，併依家庭暴力防治法第三
    十八條第一項之規定，宣告緩刑期內付保護管束。
據上論斷，應依刑事訴訟法第四百五十五條之一第一項、第三項
、第三百六十八條、第三百六十九條第一項前段、第三百六十四
條、第二百九十九條第一項前段，刑法第三百零五條、第二百七
十七條第一項、第五十五條、第四十一條第一項前段、第五十一
條第六款、第七十四條第一項第一款，家庭暴力防治法第三十八
條第一項，刑法施行法第一條之一第一項、第二項前段，判決如
主文。
本案經檢察官江貞諭到庭執行職務
中    華    民    國  九十七  年    五    月   十四   日
                          臺灣臺北地方法院刑事第十四庭
                              審判長法  官  宋松璟
                                    法  官  陳琪媛
                                    法  官  孫萍萍
以上正本證明與原本無異。
本判決不得上訴。
                                    書記官  林義盛
中    華    民    國  九十七  年    五    月   十四   日
附錄本案論罪科刑法條全文：
刑法第三百零五條
以加害生命、身體、自由、名譽、財產之事，恐嚇他人致生危害
於安全者，處二年以下有期徒刑、拘役或三百元以下罰金。
刑法第二百七十七條
傷害人之身體或健康者，處三年以下有期徒刑、拘役或一千元以
下罰金。犯前項之罪因而致人於死者，處無期徒刑或七年以上有
期徒刑；致重傷者，處三年以上十年以下有期徒刑。


司法院資訊處製作；財團法人民間司法改革基金會備份。
